臺灣臺北地方法院行政訴訟判決　
110年度交字第393號
原      告  劉謹先  
被      告  臺北市政府警察局文山第二分局

代  表  人  林明志  
上列當事人間交通裁決事件，原告不服被告民國110年7月20日北
市警文山二分交裁字第A01MQF422號裁決，提起行政訴訟，本院
判決如下：
    主  文
原告之訴駁回。
訴訟費用新臺幣參佰元由原告負擔。
    事實及理由
壹、程序事項：
　　本件係因原告不服被告民國110年7月20日北市警文山二分交
    裁字第A01MQF422號裁決書（下稱原處分）而提起行政訴訟
    ，核屬行政訴訟法第237條之1第1項第1款規定之交通裁決事
    件，爰依同法第237條之7規定，不經言詞辯論，逕為判決。
參、實體事項
一、爭訟概要：
　　原告於110年6月24日22時37分許，騎乘自行車（下稱系爭自
    行車）行經臺北市文山區興隆路1段與羅斯福路5段交岔口（
    下稱系爭路口）之行人紅磚道時，因有「慢車駕駛人不依號
    誌之指示」之違規行為，為被告機關之員警當場攔停，填製
    北市警交字第A01MQF422號舉發違反道路交通管理事件通知
    單（下稱舉發通知單）予以舉發。嗣原告不服舉發事實，於
    110年6月24日向被告陳述意見，經被告查復結果，仍認原告
    有前揭違規行為，於110年7月5日函覆原告違規屬實依法裁
    處，並於110年7月20日依道路交通管理處罰條例第74條第1
    項第1款規定，以原處分裁處原告罰鍰新臺幣（下同）300元
    ，並於110年7月20日送達原告。原告對原處分不服，遂提起
    本件行政訴訟。
二、本件原告主張：
　　原告於110年6月24日22時37分許，騎乘系爭自行車在行人紅
    磚道上停等紅燈，待行人綠燈亮起時才穿越馬路，遭員警在
    路中央鳴笛攔停，情急之下才騎駛至路邊停下，然員警竟以
    自行車於斑馬線上應牽行為由取締原告，對於其他在斑馬線
    上騎乘自行車之人則未予取締，屬選擇性裁罰，且有違比例
    原則等語。並聲明：原處分撤銷。
三、被告則答辯以：
　　經查被告機關員警於事實概要所載時、地，發現原告騎乘慢
    車，未依規定停等紅燈，而逕自駛入路口，穿越車道至對向
    ，確有不依號誌之指示，違規屬實，爰依法開立舉發通知單
    ，且原告亦自承於小綠人（行人綠燈號誌）開啟時駛入路口
    ，此與員警執勤紀錄影像內容一致，舉發並無違誤；至他車
    違規有無遭取締，不得為原告違規免受處罰之理由，亦非原
    告違規之正當理由，亦即人民不得主張不法之平等等語。並
    聲明：駁回原告之訴。
四、本院之判斷：
（一）按「車輛：指非依軌道電力架設，而以原動機行駛之汽車
      （包括機車）、慢車及其他行駛於道路之動力車輛。」、
      「慢車駕駛人，有下列情形之一者，處新臺幣300以上600
      元以下罰鍰：一、不服從執行交通勤務警察之指揮或不依
      標誌、標線、號誌之指示。」行為時道路交通管理處罰條
      例第3條第8款、第74條第1項第1款分別定有明文。次按依
      道路交通管理處罰條例第92條第1項規定，授權訂定之行
      為時道路交通安全規則第125條第1項規定：「慢車行駛至
      交岔路口，其行進或轉彎，應依標誌、標線或號誌之規定
      行駛。」再按依道路交通管理處罰條例第4條第3項規定，
      授權訂定之行為時道路交通標誌標線號誌設置規則第206
      條第5款第1目規定：「圓形紅燈：車輛面對圓形紅燈表示
      禁止通行，不得超越停止線或進入路口。」又，最高行政
      法院92年度判字第275號判決略以：「....行政行為，非
      有正當理由，不得為差別待遇，行政程序法第六條定有明
      文，此即行政法上之平等原則。然行政機關若怠於行使權
      限，致使人民因個案違法狀態未排除而獲得利益時，該利
      益並非法律所應保護之利益，因此其他人民不能要求行政
      機關比照該違法案例授予利益，亦即人民不得主張『不法
      之平等』。...」。
（二）經查，原告於110年6月24日22時37分許，騎乘系爭自行車
      至系爭路口，在行人紅磚道上停等紅燈，未依規定停等紅
      燈，而在行人號誌綠燈亮起時，即逕行穿越路口，經員警
      當場攔停，製單舉發，並遭被告以原處分裁處罰鍰300元
      ，並經合法送達等情，為兩造所不爭執，並有舉發通知單
      影本1份、原處分影本1份、員警執勤紀錄影像光碟1份、
      送達證書影本1份附卷足稽（見本院卷第25、38、51、53
      頁），此部分之事實，堪予認定。
（三）原告雖以前揭情詞置辯，惟道路交通標誌標線號誌設置規
      則既已明示車輛面對圓形紅燈號誌時，表示禁止通行，且
      明確區別圓形紅燈號誌與行人專用號誌之意義，則原告騎
      乘系爭自行車行經設有圓形紅燈號誌之路口，自應遵循紅
      燈號誌之規範，不得以行人專用綠燈號誌已亮起為由，逕
      認其穿越道路之行為為合法。且遵守法規係國民之責，若
      機關或執法者怠於行使公權力，致使該違法者因而獲有「
      不被處罰」的利益時，該利益難謂係法律所應保護的「信
      賴利益」，行為人自亦不得以他人之違法行為未被處罰，
      而執以為自己脫免責任之適法理由，亦即人民不得主張「
      不法之平等」。縱原告主張之情事屬實，其他違規車輛雖
      獲有不受處罰之利益，但並不代表原告得依此主張本件有
      平等原則之適用，是原告主張本件有違反平等原則及比例
      原則，於法無據。至原告主張稱員警係以自行車於斑馬線
      上應牽行為由取締原告云云，並非本件裁罰之依據，原告
      此部分主張容有誤會，併此敘明。
（四）綜上所述，原告於事實概要欄所載時、地，有車駕駛人不
      依號誌之指示之違規行為，事證明確，經110年7月20日依
      道路交通管理處罰條例第74條第1項第1款規定，以原處分
      裁處原告罰鍰300元，核無違誤。原告訴請撤銷原處分，
      為無理由，應予駁回。
五、本案判決基礎已臻明確，兩造其餘攻擊防禦方法及訴訟資料
    ，經本院審核後，認與判決結果不生影響，且無調查之必要
    ，爰不一一論述及調查，併此敘明。
六、第一審裁判費為300元，依法應由敗訴之原告負擔，且業據
    原告繳納，有本院規費繳款收據附卷足憑（見本院卷第39-4
    0頁），爰確定第一審訴訟費用如主文第2項所示。
七、據上論結，本件原告之訴為無理由，依行政訴訟法第98條第
    1項前段、第237條之8第1項，判決如主文。
中　　華　　民　　國　　110 　年　　10　　月　　8 　　日
　　　　　　　　　行政訴訟庭　法　官　張瑜鳳
以上正本係依原本作成。
如不服本判決，應於判決送達後20日內，以原判決違背法令為理
由，向本院提出上訴狀並表明上訴理由（原判決所違背之法令及
其具體內容或依訴訟資料可認為原判決有違背法令之具體事實）
，並繳納上訴裁判費新臺幣750 元。
其未載明上訴理由者，應於提出上訴後20日內，向本院補提理由
書（上訴狀及上訴理由書均須按他造人數附繕本）；如未按期補
提上訴理由書，則逕以裁定駁回上訴。　　　　　　　　　
中　　華　　民　　國　　110 　年　　10　　月　　8 　　日
                              書記官  林劭威